【裁判字號】    97,訴緝,34
【裁判日期】    970731
【裁判案由】    違反毒品危害防制條例
【裁判全文】
臺灣臺南地方法院刑事判決              97年度訴緝字第34號
公  訴  人  臺灣臺南地方法院檢察署檢察官
被      告  乙○○
上列被告因違反毒品危害防制條例案件，經檢察官提起公訴（96
年度毒偵字第1114），以及追加起訴（96年度毒偵字第2133號）
，被告於本院準備程序中就被訴事實為有罪之陳述，經本院合議
庭裁定由受命法官獨任進行簡式審判程序，判決如下：
    主  文
乙○○施用第一級毒品，處有期徒刑陸月，減為有期徒刑參月，
扣案海洛因壹包（淨重零點零捌公克）沒收銷燬之，扣案海洛因
空包裝袋壹個沒收之；又施用第二級毒品，處有期徒刑貳月，減
為有期徒刑壹月；又施用第一級毒品，處有期徒刑柒月，扣案海
洛因殘渣袋拾伍包沒收銷燬之，葡萄糖貳包、吸管捌支、橡皮筋
貳條，均沒收之；又施用第二級毒品，處有期徒刑參月，扣案玻
璃球1支沒收之。應執行有期徒刑玖月，扣案海洛因壹包（淨重
零點零捌公克）、海洛因殘渣袋拾伍包，均沒收銷燬之；扣案海
洛因空包裝袋壹個、葡萄糖貳包、吸管捌支、橡皮筋貳條、玻璃
球1支，均沒收之。
    事實及理由
一、本件犯罪事實：乙○○前於民國95年間，因違反毒品危害防
    制條例（施用第一級毒品）案件，經本院95年度毒聲值字第
    66號裁定令入勒戒處所施以觀察、勒戒後，認無繼續施用毒
    品之傾向，於同年7月6日釋放出所，並經臺灣臺南地方法院
    檢察署檢察官95年7月6日95年度毒偵字第1305號處分書為不
    起訴處分確定。詎其仍未能戒除毒癮，復於前開觀察、勒戒
    執行完畢5年內，分別基於施用第一級毒品海洛因、第二級
    毒品安非他命之犯意，於下列時地，分別施用毒品：(一)於96
    年3月27日下午2時許，在臺南縣永康市○○○街與國光129巷
    口附近空地處，施用第一級毒品海洛因1次；(二)96年3月27日
    下午3時許經警採尿前96小時內之某日時許，在不詳處所，
    施用第二級毒品安非他命1次。上開二次行為均於96年3月27
    日下午2時許，因警在上址臺南縣永康市○○○街與國光129
    巷口附近空地盤檢，而發現乙○○與黃健展（又檢察官另行
    偵辦）共乘車號為SV-2471號自小客車，黃健展正欲以注射
    針筒施用毒品而查獲，並自乙○○身體大腿處扣得第一級毒
    品海洛因1小包（含袋重計0.45公克），嗣經乙○○同意採
    尿送驗，結果呈鴉片海洛因代謝物（嗎啡）及安非他命類（
    安非他命及甲基安非他命）陽性反應。乙○○另於(三)96年7
    月19日中午某時，在臺南縣永康市○○路歐洲大樓內不詳處
    所施用第一級毒品海洛因1次；(四)96年7月19日晚間11時45
    分回溯96小時內之某時許，在臺南縣永康市○○路歐洲大樓
    內不詳處所，施用第二級毒品安非他命1次。該二行為均於
    96年7月19日晚間10時20分許，員警前往臺南市○○區○○
    路2段675號龍成飯店盤查時，經乙○○同意執行搜索，而在
    上開處所扣得海洛因殘渣袋15包、玻璃球1支、葡萄糖2 包
    、吸管8支、橡皮筋2條等施用毒品之器具，並經其同意採尿
    送驗，結果呈鴉片海洛因代謝物（嗎啡及可待因）及安非他
    命類（安非他命及甲基安非他命）陽性反應，而悉上情。
二、上開犯罪事實之證據：
（一）被告於警詢、檢察官偵查中，及本院審理時之自白。
（二）犯罪事實(一)(二)：臺南市警察局第一分局調查涉嫌毒品案送
      驗尿液及年籍對照表、詮昕科技股份有限公司96年4月13
      日濫用藥物尿液檢驗報告（報告編號：00000000）、臺南
      市警察局第一分局扣押物品目錄表、毒品初步檢驗報告書
      、法務部調查局96年5月9日調科壹字第09623040610號鑑
      定書各1紙，及扣案海洛因1包（淨重0.08公克、空包裝重
      0.38公克；含袋重0.45公克）。
（三）犯罪事實(三)(四)：臺南市警察局第四分局偵辦乙○○毒品危
      害防制條例案送驗尿液年籍對照表、詮昕科技股份有限公
      司96年8月2日濫用藥物尿液檢驗報告（報告編號：
      00000000）、臺南市警察局第四分局育平派出所扣押物品
      目錄表、扣押書、毒品初步檢驗報告單、現場照片4幀，
      以及扣案海洛因殘渣袋15包、玻璃球1支、葡萄糖2包、吸
      管8支、橡皮筋2條。
三、按海洛因經注射入人體後，約80%於24小時內自尿中排出，
    代謝物嗎啡之平均可檢出時限約為26小時，安非他命則約
    70%於24小時內自尿中排出、約90%於96小時內自尿中排出，
    而國內尿液中甲基安非他命之檢驗僅鑑定其是否呈陽性反應
    ，尚無定其含量，且甲基安非他命成分之檢出與其投與方式
    、投與量、個人體質、採尿時間與檢測儀器之精密度等諸多
    因素有關，雖僅憑尿液中呈安非他命陽性反應，並無法確實
    推算吸食時間距採集時間之長短，惟依上述資料推斷，最長
    可能不會超過4日（參行政院衛生署藥物食品檢驗局81年9月
    8日（81）藥檢壹字第8114885號及同年2月8日（81）藥檢壹
    字第001156號函），佐以被告查獲採尿時間，及其尿液送驗
    分別呈鴉片海洛因代謝物（嗎啡）及安非他命類（安非他命
    及甲基安非他命）陽性反應，被告自白於上開時、地，施用
    第一級毒品海洛因、第二級毒品安非他命之犯行，均足堪認
    定。
四、被告前因施用第一級毒品海洛因案件，經送觀察、勒戒後，
    於95年7月6日執行完畢，有臺灣高等法院被告前案紀錄表在
    卷可按，其於觀察、勒戒執行完畢釋放後5年內之96年3月27
    日、同年7月19日，再犯本件施用毒品之罪，自應依法論科
    ；且查海洛因、安非他命分別係屬毒品危害防制條例第2條
    第2項第1款、第2款所列之第一、二級毒品，核被告4次所為
    ，各係犯毒品危害防制條例第10條第1項之施用第一級毒品
    罪、同條例第10條第2項之施用第二級毒品罪，且其施用前
    後持有第一、二級毒品之低度行為，應為其施用之高度行為
    所吸收，不另論罪；又被告分別施用第一級、第二級毒品各
    2次之犯意各別、方法互殊，應分論併罰之。爰審酌被告迭
    經觀察、勒戒，仍未能體認施用毒品對於自身健康之危害，
    遠離毒品，惟犯後業已坦承犯行，態度良好等一切情狀，分
    別量處如主文所示之刑，並定其應執行刑；另被告於中華民
    國96年罪犯減刑條例施行後之96年10月25日始遭通緝，且上
    開犯罪事實(一)(二)之犯行均發生在96年4月24日前，而其所犯
    罪名及宣告刑復均合於中華民國96年罪犯減刑條例減刑要件
    ，爰各減其刑；另參司法院大法官會議解釋釋字第144號：
    「數罪併罰中之一罪，依刑法規定得易科罰金，若因與不得
    易科之他罪併合處罰結果而不得易科罰金時，原可易科部分
    所處之刑，自亦無庸為易科折算標準之記載。」之意旨，被
    告上開犯罪事實(一)(二)(四)所處之刑，均毋庸為易科罰金折算標
    準之諭知。
五、扣案乙○○所有海洛因1包（淨重0.08公克）、海洛因殘渣
    袋15包，不論屬於犯人與否，均應依毒品危害防制條例第18
    條第1項前段規定，沒收銷燬之。至上開扣案海洛因之空包
    裝袋1個（重0.38公克），既可與毒品析離，且為被告所有
    用以包裝海洛因便於攜帶、施用；以及被告所有供其施用海
    洛因、安非他命之扣案玻璃球1支、葡萄糖2包、吸管8支、
    橡皮筋2條，均應依刑法第38條第1項第2款宣告沒收之
六、至公訴及追加意旨另稱：被告自95年9月某日起至96年3月27
    日下午2時以前施用第一級毒品海洛因多次、自96年年初起
    至同年7月19日下午2時以前施用第一級毒品海洛因多次、自
    96 年年初起至同年7月19日晚間11時45分回溯96小時內之某
    時許以前施用第二級毒品安非他命多次，分別與上開犯罪事
    實(一)(三)(四)論罪科刑部分，為基於反覆實施之同一犯意所為，
    為集合犯，而屬實質上一罪，惟按：
（一）刑法修正施行後之多次施用犯行，除符合接續犯之要件外
      ，應一罪一罰。而集合犯係指立法者所制定之犯罪構成要
      件中，本即預定有數個同種類行為而反覆實行之犯罪而言
      。故是否集合犯之判斷，客觀上，自應斟酌法律規範之本
      來意涵、實現該犯罪目的之必要手段、社會生活經驗中該
      犯罪必然反覆實行之常態及社會通念等；主觀上，則視其
      反覆實施之行為是否出於行為人之一個犯意，並秉持刑罰
      公平原則，加以判斷之。稽以行為人施用毒品之原因，不
      一而足，其多次施用毒品之行為，未必皆出於行為人之一
      個犯意決定；且觀諸毒品危害防制條例第10條第1項、第2
      項施用毒品罪之構成要件文義衡之，實無從認定立法者本
      即預定該犯罪之本質，必有數個同種類行為而反覆實行之
      集合犯行，故上開施用毒品罪，應非集合犯之罪（最高法
      院96年8月21日第9次刑事庭決議參照）。
（二）被告於96年3月27日下午3時許，及96年7月19日晚間11時
      45分，分別經警採尿送詮昕科技股份有限公司檢驗呈鴉片
      海洛因代謝物（嗎啡）及安非他命類（安非他命及甲基安
      非他命）陽性反應之結果，參海洛因、安非他命自尿液代
      謝時間約26小時、96小時之事證，及被告之自白，固足以
      為被告於96年3月27日下午2時許施用第一級毒品海洛因，
      同日下午3時回溯96小時施用安非他命，以及96年7月19日
      中午，及當日晚間11時45分回溯96小時內之某時許，分別
      施用海洛因、安非他命各1次之犯行，但無法證明被告於
      該等施用毒品犯行外，尚有其他多次施用第一級毒品海洛
      因、第二級毒品安非他命之行為；是依刑事訴訟法第156
      條第2項：「被告或共犯之自白，不得作為有罪判決之唯
      一證據，仍應調查其他必要之證據，以察其是否與事實相
      符。」、同法第154條第2項：「犯罪事實應依證據認定之
      ，無證據不得認定犯罪事實。」之規定，猶不得僅依被告
      自白，認定其95年9月某日起至96年3月27日下午2時以前
      、96年年初起至同年7月19日下午2時以前，以及96年年初
      起至同年7月19日晚間11時45分回溯96小時內之某時許以
      前，尚有多次施用海洛因、安非他命之犯行。此部分犯行
      既欠缺證據，而公訴人又認該部分犯行與前揭論罪科刑部
      分，有集合犯之實質上一罪關係，本院爰不另為無罪之諭
      知。
據上論斷，應依刑事訴訟法第273條之1第1項、第299條第1項前
段、第310條之2、第454條，毒品危害防制條例第10條第1項、第
2項、第18條第1項，刑法第11條、第51條第5款、第38條第1項第
2款，中華民國96年罪犯減刑條例第2條第1項第3款、第7條、第
11條，判決如主文。
本案經檢察官甲○○到庭執行職務
中    華    民    國    97    年    7     月    31    日
                  刑事第十二庭  法  官  魏玉英
以上正本證明與原本無異。
如不服本判決應於收受本判決後10日內向本院提出上訴書狀，並
應敘述具體理由。如未敘述上訴理由者，應於上訴期間屆滿後20
日內向本院補提理由書狀（均須按他造當事人之人數附繕本）「
切勿逕送上級法院」。
                                書記官  曾盈靜
中    華    民    國    97    年    7     月    31    日
附錄本案論罪科刑法條全文
毒品危害防制條例第10條
施用第一級毒品者，處6月以上5年以下有期徒刑。
施用第二級毒品者，處3年以下有期徒刑。


司法院資訊處製作；財團法人民間司法改革基金會備份。
